臺灣高等法院刑事判決　　　　　　　　94年度上易字第1744號
上　訴　人　臺灣板橋地方法院檢察署檢察官
被　　　告　午○○
　　　　　　　　　　（另案於台灣台北監獄台北分監執行）
　　　　　　Ｈ○○
上列上訴人因被告等恐嚇等案件，不服台灣板橋地方法院94年度
易字第847號，中華民國94年8月17日第一審判決（起訴案號：台
灣板橋地方法院檢察署94年度偵字第8709號），提起上訴，暨公
訴人移送本院併案審理（併辦案號：台灣板橋地方法院檢察署94
年度偵字第16861號），本院判決如下：
    主      文
原判決撤銷。
午○○共同連續意圖為自己不法之所有，以恐嚇使人將本人之物
交付，累犯，處有期徒刑貳年陸月。扣案如附表三所示之物均沒
收。
Ｈ○○共同連續意圖為自己不法之所有，以恐嚇使人將本人之物
交付，處有期徒刑壹年，緩刑肆年。扣案如附表三所示之物均沒
收。
    事      實
一、午○○於民國（下同）89年間，因偽造文書案件，經台灣台
    北地方法院於90年2月1日以90年度簡字第383號刑事判決，
    判處有期徒刑3月，如易科罰金以300元折算1日確定，並於9
    0年5月9日以易科罰金執行完畢（構成本件累犯）；Ｈ○○
    於93年間，因恐嚇案件，由台灣板橋地方法院檢察署於93年
    6月9日以93年度偵字第7100號偵查終結，經檢察官為緩起訴
    處分，尚於緩起訴期間內（不構成本件累犯）。詎午○○不
    知悔改，基於意圖為自己不法所有之竊盜及恐嚇取財之概括
    犯意，於附表一所示之時、地，以客觀上對人之生命、身體
    有危險性得為兇器使用之六角扳手破壞車鎖之方式，竊取如
    附表一所示車號之自小貨車並移至他處後，取得留置於自小
    貨車內車主之電話，以午○○所有之行動電話號碼00000000
    00號聯絡車主，並恐嚇稱：「你的車在我這邊，看你要不要
    處理，如果不處理，我們就破壞你的車體.. 」類此等語，
    要求車主需將新台幣（下同）2,000至30,000元不等之款項
    匯入其等專供取贖之帳戶，致使附表一所載之車主心生恐懼
    ，分別將如附表一所示之金額匯入如附表一所示之指定帳戶
    （附表一編號7、13、19、22、37、47、49、50部分未依指
    示匯款），再由午○○以銀行提款卡領出贖款後再以上揭電
    話告知車主車輛移置之所在，由車主自行前往領車。而Ｈ○
    ○明知午○○夜間外出係為從事前開犯行，仍於94年3月4日
    起至5月17日止，基於與午○○意圖為自己不法所有之竊盜
    及恐嚇取財之概括犯意聯絡，駕駛午○○所有，登記車主名
    義為午○○叔叔江吉欽之車號7N-9012自小客車，搭載午○
    ○於附表一編號38至48所載之時、地，由午○○以前揭相同
    手法竊取附表一編號38至48之自小客車並移置他處後，由午
    ○○以其所有之行動電話號碼0000000000號聯絡Ｈ○○駕車
    接回午○○，再以前揭相同手法恐嚇車主匯款後取得贖款（
    附表一編號47部分未依指示匯款）。嗣於94年5月17日12時
    許，在台北縣三峽鎮○○路75巷11號，經警查獲午○○、Ｈ
    ○○，並扣得贓款12,000元及附表三所示之物。
二、案經宇○○、Ｎ○○、壬○○、Ｇ○○、Ｑ○○、子○○、
    酉○○、玄○○、癸○○、丁○○、洪麗鈺、Ｐ○○、宙○
    ○訴由台北市政府警察局士林分局報請臺灣板橋地方法院檢
    察署檢察官偵查起訴暨同署移送本院併案審理。
    理      由
一、訊據被告午○○、Ｈ○○對於上揭犯罪事實業已於原審及本
    院審理時均坦承不諱，核與被害人Ｒ○○、Ｍ○、戊○○、
    辛○○○、天○○、巳○○、子○○、Ｎ○○、甲○○、丙
    ○○、蘇清文、申○○、盧俊良、Ｏ○○、庚○○、亥○○
    、Ｔ○○、戌○○、卯○○、Ｃ○○、宙○○、Ａ○○、Ｋ
    ○○、辰○○、黃○○、Ｂ○○、宇○○、己○○、Ｉ○○
    、Ｓ○○、Ｄ○○、Ｌ○○、壬○○、乙○○、Ｕ○○、Ｇ
    ○○、Ｅ○○、玄○○、丁○○、未○○、癸○○、Ｆ○○
    、Ｑ○○、Ｊ○○、酉○○、丑○○、Ｐ○○、地○○、寅
    ○○、朱國梁等人於警訊中之陳述均相符，復有被害人之匯
    款單6紙、臺北縣政府警察局車輛（尋獲）電腦輸入單4紙、
    行動電話號碼0000000000之電話通聯記錄、台灣中小企銀帳
    號00000000000之存款交易查詢單、搜索扣押筆錄、扣押物
    品清單、贓物認領保管單、內政部警政署刑事警察局94 年5
    月17日刑紋字第0940077494號鑑驗書各1份在卷可稽，及MOT
    OROLA行動電話（含SIM卡0000000000、序號00000000000000
    0）、NOKIA行動電話（含SIM卡0000000000、序號000000000
    0000000）各1支、林明淳名義之中國信託商業銀行金融卡及
    存摺（帳號000000000000號）各1張（本）、上開金融卡領
    款之交易明細表2張、六角扳手4支、無線電2支、無線電充
    電器1個、行動電話SIM卡8張、帳冊2本、陳克輝名義之彰化
    銀行帳戶存摺（帳號00000000000000號）、鴨舌帽3頂、手
    套1副扣案為憑。且被告等均同意以上揭被害人之陳述為本
    件證據資料，上揭被害人之陳述，仍具證據能力。從而，被
    告等於原審及本院審理中所為之犯罪自白，經核與事實相符
    ，其自白自得採為犯罪之證據，本件事證明確，被告等之犯
    行洵堪認定。
二、查被告午○○持以竊車所用之六角扳手4支，均係金屬材質
    ，甚為堅硬銳利，且依被告午○○供稱該扳手業經其加以磨
    扁等語，足見該4支扳手在客觀上顯係足以對人之生命、身
    體、安全構成威脅之兇器無誤。 核被告午○○、Ｈ○○所
    為，係犯刑法第321條第1項第3款之攜帶兇器竊盜罪、刑法
    第346條第1項之恐嚇取財既遂罪（即附表一所載已匯款部分
    ）、刑法第346條第3項、第1項之恐嚇取財未遂罪（即附表
    一所載未匯款部分）。被告午○○、Ｈ○○2人自94年3月4
    日起至5月17日止期間之所為犯行（即附表一編號38至48部
    分），有犯意聯絡及行為分擔，為共同正犯。被告2人先後
    多次攜帶兇器竊盜、恐嚇取財既未遂之行為，時間均緊接，
    方法亦相同，所犯各係犯罪構成要件相同之罪名，顯係基於
    概括犯意反覆為之，均為連續犯，應依刑法第56條規定，各
    以攜帶兇器竊盜罪及情節較重之恐嚇取財既遂罪之一罪論，
    並分別加重其刑。而被告2人所犯上開2罪間，有方法、目的
    之牽連關係，為牽連犯，應依刑法第55條規定，從一重之恐
    嚇取財既遂罪處斷。另被告午○○從事人力仲介之工作，月
    薪約2至3萬元，係為補貼家用而有本件連續竊盜等犯行，業
    據被告午○○於本院審理時供述明確，尚難認被告午○○有
    以犯竊盜罪為常業，自不另論以常業犯，併予敘明。又被告
    午○○前因偽造文書案件，經臺灣臺北地方法院以90年度簡
    字第383號判決判處有期徒刑3月確定，於90年5月9日易科罰
    金執行完畢，有本院被告前案紀錄表在卷可佐，其於上開有
    期徒刑執行完畢後5年內，再犯本件有期徒刑以上之罪，為
    累犯，應依刑法第47條規定，遞加重其刑。
三、原審以被告等犯罪事證明確，因而予以論罪科刑，固非無見
    ，惟查，刑法第321條加重竊盜罪之法定刑為6月以上5年以
    下有期徒刑，刑法第346條恐嚇取財罪之法定刑為6月以上5
    年以下有期徒刑，得併科1,000元以下罰金。2罪依刑之輕重
    比較，應以恐嚇取財罪為重，惟原判決竟於論罪欄中，依刑
    法第55條規定，論以從一重之攜帶兇器竊盜罪處斷，顯有不
    當；而關於附表一編號1、3至6、9至11、13、49、50部分之
    犯行（即檢察官上訴書附表編號1、4、6至8、10至14、16部
    分），與被告午○○起訴論罪科刑部分有連續犯裁判上一罪
    之關係，原審未及併案審理，亦有未洽，檢察官就被告午○
    ○併辦部分提起上訴，指摘原判決不當，部分為有理由，就
    被告Ｈ○○併辦部分提起上訴，雖無理由（均如下述），而
    原判決亦有前揭可議，自應由本院將原判決撤銷改判。爰審
    酌被告等涉案累累，不思以正當方式取得財物，觀念偏差，
    有待矯治，兼衡及其智識、品行、所生危害、參與情節及犯
    後均坦承犯行之態度等一切情狀，分別量處被告午○○、Ｈ
    ○○如主文第2、3項所示之刑。又被告Ｈ○○前未曾受有期
    徒刑以上刑之宣告，有本院被告前案紀錄表在卷可佐，其因
    一時失慮致罹刑典，事後已坦承犯行，深具悔意，且其僅係
    依被告午○○之指示，駕車搭載被告午○○前往竊車，參與
    情節較為輕微，又尚有幼子待扶養，有戶口名簿在卷可佐，
    是被告Ｈ○○經此偵審程序及刑之宣告等教訓後，應知警惕
    而無再犯之虞，本院認所宣告之刑以暫不執行為適當，爰依
    刑法第74條第1款規定，併予宣告緩刑4年。
四、扣案如附表三編號1至8、10至12所示之物，係被告午○○所
    有，附表三編號9所示之物係被告Ｈ○○所有，均供本件犯
    罪所用之物，業據其2人供明在卷，應依刑法第38條第1項第
    2款規定，宣告沒收。至如附表四所示之物，或係被害人所
    有之物、或係被告午○○竊得之贓物、或係被告午○○日常
    所用之物；扣案之贓款12,000元為被害人卯○○所有，業經
    被害人領回，有贓物認領保管單1紙在卷可按（見94年度偵
    字第8709號卷第142頁），均無宣告沒收之必要，併予敘明
    。
五、上訴意旨（即臺灣板橋地方法院檢察署94年度偵字第16861
    號移送併辦）另以：被告午○○基於意圖為自己不法所有之
    竊盜及恐嚇取財之概括犯意，於附表二（即檢察官上訴書附
    表編號2、3、5、9、15）所示之時、地，以客觀上對人之生
    命、身體有危險性得為兇器使用之六角扳手破壞車鎖之方式
    ，竊取如附表二所示車號之自小貨車後，以電話號碼000000
    0000號聯絡車主，恐嚇稱：「你的車在我這邊，看你要不要
    處理，如果不處理，我們就破壞你的車體.. 」類此等語，
    要求車主需將5,000至50,000元不等之款項匯入其等專供取
    贖之帳戶，致使車主心生畏懼，分別將如附表二所示之金額
    匯入指定帳戶，再由午○○以銀行提款卡領出贖款。而Ｈ○
    ○明知午○○夜間外出係為從事前開犯行，仍自94年3月起
    ，基於與午○○意圖為自己不法所有之竊盜及恐嚇取財之概
    括犯意聯絡，駕駛自小客車搭載午○○於附表一編號49、50
    、附表二編號5（即檢察官上訴書附表編號14至16）所載之
    時、地，由午○○持前開兇器竊取附表一編號49、50、附表
    二編號5之自小客車並恐嚇車主匯款，所取得款項並均交給
    Ｈ○○以供家庭生活花費。因認被告午○○、Ｈ○○尚涉犯
    刑法第321條第1項第3款之攜帶兇器竊盜罪、刑法第346條第
    1 項之恐嚇取財既遂罪，並以此部分與前開公訴人起訴論罪
    部分具有連續犯之裁判上一罪而移請本院併案審理云云。經
    查，檢察官指訴被告午○○、Ｈ○○涉犯上開犯行，無非以
    被害人等之指訴以為佐證，惟被告午○○、Ｈ○○於本院審
    理時均否認有此部分犯行（見本院94年11月22日審理筆錄）
    ，且被害人於警訊中亦未明確指認被告午○○、Ｈ○○有涉
    犯此部分加重竊盜、恐嚇取財之犯行，僅陳述車子被竊及被
    恐嚇之事實之經過（見94年度偵字第16861號卷第10至59頁
    ），從而，檢察官所舉證據均不足以證明被告午○○、Ｈ○
    ○有此部分犯行，復查無其他積極證據足資認定被告等確有
    此部分加重竊盜、恐嚇取財犯行，則不能證明被告等有此部
    分之犯罪，本院自無從併予審理，此部分應退回檢察官另行
    處理。
六、臺灣板橋地方法院檢察署94年度撤緩偵字第175號移送併辦
    意旨另以：被告Ｈ○○明知張吉榮、張維仁與蕭惟引等人共
    同基於意圖為自己不法所有之概括犯意，於92年4月間起至
    同年8月間止，由張吉榮、張維仁前往台北縣三峽鎮○○路
    附近之南尖山區○○○○○路徑搭設網架，以竊取他人所有
    之賽鴿，再依賽鴿腳環所載之資料，以電話恐嚇賽鴿主人，
    要求交付600至2,200元不等之價金，始釋放賽鴿。致使賽鴿
    主人心生畏懼而依指示將價款匯入張吉榮等人所指定之帳戶
    。Ｈ○○為圖小利，先後多次持張吉榮等人交付之提款卡幫
    助提領贓款，因認被告Ｈ○○尚涉犯刑法第320條第1項之竊
    盜罪及第346條第1項之恐嚇取財罪之幫助犯，並以此部分與
    前開公訴人起訴論罪部分具有連續犯之裁判上一罪而移請本
    院併案審理云云。惟查，檢察官併案部分之犯罪時間為92年
    4月間起至同年8月間，與本件犯罪時間相距1年有餘，且併
    案部分之犯罪行為係竊取他人之賽鴿藉以恐嚇取財，被告Ｈ
    ○○幫助持提款卡提領贓款，與本件被告Ｈ○○駕車搭載午
    ○○前往竊車，並共同恐嚇取財，其2者之犯罪態樣迴然不
    同，尚難論本件與公訴人併案部分有何具有連續犯之裁判上
    一罪之關係，從而本院自無從併予審理，應退回檢察官另行
    處理。
據上論斷，依刑事訴訟法第369條第1項、第364條、第299條第1
項前段，刑法第28條、第56條、第321條第1項第3款、第346 條
第1項、第55條、第47條、第74條第1款、第38條第1項第2款，罰
金罰鍰提高標準條例第2條，判決如主文。
本案經檢察官謝英民到庭執行職務。
中　　華　　民　　國　　94　　年　　12     月　  6　　日
                  刑事第三庭審判長法  官  洪光燦
                          　　　　法　官  王詠寰
　　                              法  官  江振義
以上正本證明與原本無異。
不得上訴。
　                                書記官  陳玉嬋
中　　華　　民　　國　　94　　年　　12　　月　　8 　　日
附錄：本案論罪科刑法條全文
中華民國刑法第321條第1項第3款
犯竊盜罪而有左列情形之一者，處六月以上、五年以下有期徒刑
：
三、攜帶兇器而犯之者。
中華民國刑法第346條第1項、第2項
 (單純恐嚇罪)
意圖為自己或第 3 人不法之所有，以恐嚇使人將本人或第 3 人
之物交付者，處六月以上五年以下有期徒刑，得併科1000元以下
罰金。
以前項方法得財產上不法之利益，或使第 3 人得之者，亦同。
附表三（扣案物品）：
┌──┬──────────────────────────┬───┐
│編號│物  品                                              │數量  │
├──┼──────────────────────────┼───┤
│ 1. │MOTOROLA行動電話                                    │1 支  │
│    │（含SIM 卡：0000000000、序號：000000000000000）     │      │
├──┼──────────────────────────┼───┤
│ 2. │NOKIA 行動電話                                      │1 支  │
│    │（含SIM 卡：0000000000、序號：000000000000000）     │      │
├──┼──────────────────────────┼───┤
│ 3. │林明淳名義之中國信託商業銀行金融卡及存摺            │各1 張│
│    │（帳號：000000000000）                              │（本）│
├──┼──────────────────────────┼───┤
│ 4. │上開金融卡領款之交易明細表（附於94年度偵字第8709號偵│2 張  │
│    │查卷第48頁，下稱偵卷(一)）                          │      │
├──┼──────────────────────────┼───┤
│ 5. │六角扳手（即扣押物品清單所載竊盜車輛使用工具）      │4 支  │
├──┼──────────────────────────┼───┤
│ 6. │無線電                                              │2 支  │
├──┼──────────────────────────┼───┤
│ 7. │無線電充電器                                        │1 個  │
├──┼──────────────────────────┼───┤
│ 8. │行動電話SIM卡                                       │8 張  │
├──┼──────────────────────────┼───┤
│ 9. │帳冊                                                │2 本  │
├──┼──────────────────────────┼───┤
│ 10.│陳克輝名義之彰化商業銀行帳戶存摺                    │1 本  │
│    │（帳號：00000000000-000）                           │      │
├──┼──────────────────────────┼───┤
│ 11.│鴨舌帽                                              │3 頂  │
├──┼──────────────────────────┼───┤
│ 12.│手套                                                │1 副  │
└──┴──────────────────────────┴───┘
附表四（扣案物品不沒收部分）：
┌──┬────────────────┬────┬────────┐
│編號│物  品                          │數量    │備  註          │
├──┼────────────────┼────┼────────┤
│ 1. │卯○○所寫字條                  │1 張    │卯○○所有      │
│    │（附於偵卷(一)第47頁）          │        │                │
├──┼────────────────┼────┼────────┤
│ 2. │卯○○匯入上開林明淳帳戶之款項  │12,000元│同上，已發還    │
├──┼────────────────┼────┼────────┤
│ 3. │午○○所穿之拖鞋及上衣          │各1 件  │日常生活所用    │
├──┼────────────────┼────┼────────┤
│ 4. │NOKIA 行動電話（含SIM 卡：0925  │1 支    │午○○所有，係供│
│    │016748、序號：000000000000000） │        │日常生活所用    │
├──┼────────────────┼────┼────────┤
│ 5. │高速公路回速票                  │196 張  │午○○竊得之贓物│
├──┼────────────────┼────┼────────┤
│ 6. │電鑽                            │6 台    │同  上          │
├──┼────────────────┼────┼────────┤
│ 7. │砂輪機                          │2 台    │同  上          │
└──┴────────────────┴────┴────────┘
